臺灣臺東地方法院小額民事判決
111年度東小字第40號
原      告  陳佳琪  

被      告  林劭宇    （住居所詳卷）
上列當事人間因妨害名譽案件，經原告提起刑事附帶民事訴訟請
求損害賠償事件（本院110年度簡附民字第2號），由本院刑事庭
以裁定移送前來，本院於民國111年9月1日言詞辯論終結，本院
判決如下：
    主      文
一、被告應給付原告新臺幣壹萬元，及自民國一一○年十一月二
    十日起至清償日止，按週年利率百分之五計算之利息。
二、原告其餘之訴駁回。
三、本判決第1項得假執行。但被告如以新臺幣壹萬元為原告預
    供擔保後，得免為假執行。
    事實及理由
一、原告主張略以：被告於民國109年11月26日下午某時，與財
    團法人臺東縣私立海山弘願慈善基金會海山扶兒家園（地址
    ：臺東縣臺東市中正路92號，下稱海山扶兒家園）工作人員
    沈崇旭、陳艾涓、房利真、陳宜蓁等人，在海山扶兒家園1
    樓之會議室，針對原告工作、處事上違失之情形集合討論，
    原告並在場陳述意見。被告竟基於公然侮辱之犯意，於上開
    特定多數人均得共見聞之情形下，接續對原告辱稱：「因為
    妳是個混蛋」、「畜牲」等語（下合稱系爭言論），足以貶
    損原告之人格及社會評價，原告自得向被告請求精神上之賠
    償，故依民法侵權行為之法律規定，提起本訴，並聲明：被
    告應給付原告新臺幣（下同）15萬元，及自刑事附帶民事起
    訴狀繕本送達翌日起至清償日止，按週年利率5％計算之利息
    。
二、被告則以：我承認有於上開時、地，針對原告工作、處事上
    違失之情形集合討論，原告並在場陳述意見時，接續對原告
    說：「因為妳是個混蛋」、「畜牲」等語，但是因為原告先
    有相關觸法行為，所以我才會對原告說這些話，我的行為不
    構成民事侵權行為等語抗辯。並聲明：原告之訴駁回。
三、不爭執事項（見本院卷第139頁）
　㈠被告前為海山扶兒家園主任，於本件案發時（109年12月26日
    ）已離開主任一職；原告於案發時為海山扶兒家園社工組組
    長。
  ㈡被告於109年11月26日下午某時，與海山扶兒家園工作人員沈
    崇旭、陳艾涓、房利真、陳宜蓁等人，在海山扶兒家園1樓
    之會議室，針對原告工作、處事上違失之情形集合討論，原
    告並在場陳述意見，被告有於上開場合接續對原告說：「因
    為妳是個混蛋」、「畜牲」等語。
  ㈢被告就上開㈡所示部分，經本院刑事庭以110年度簡上字第31
    號判決判被告涉犯公然侮辱罪，處拘役10日，如易科罰金，
    以1,000元折算1日確定。
四、得心證之理由
  ㈠按因故意或過失，不法侵害他人之權利者，負損害賠償責任
    ；不法侵害他人之身體、健康、名譽、自由、信用、隱私、
    貞操，或不法侵害其他人格法益而情節重大者，被害人雖非
    財產上之損害，亦得請求賠償相當之金額，民法第184條第1
    項前段、第195條第1項前段分別定有明文。次按民法上名譽
    權之侵害非即與刑法之妨害名譽罪相同，名譽有無受損害，
    應以社會上對個人評價是否貶損作為判斷之依據，苟其行為
    足以使他人在社會上之評價受到貶損，不論其為故意或過失
    ，均可構成侵權行為，其行為不以廣佈於社會為必要，僅使
    第三人知悉其事，亦足當之；刑法上妨害名譽罪之成立，固
    以公然侮辱或意圖散布於眾而指摘或傳述足以毀損他人名譽
    之事為要件；惟在民法上，若已將足以毀損他人名譽之事表
    白於特定第三人，縱未至公然侮辱之程度，且無散布於眾之
    意圖，亦應認係名譽之侵害，蓋既對於第三人表白足以毀損
    他人名譽之事，則其人之社會評價，不免因而受有貶損（最
    高法院90年台上字第646號判決、85年度台上字第1042號、8
    6年度台上字第305號判決要旨參照）。
　㈡原告主張被告於案發時、地，在多數人得以見聞之會議室內
    ，以系爭言論公然侮辱原告之事實，業經本院刑事庭以110
    年度簡上字第31號判決判處被告有罪，處拘役10日，如易科
    罰金以1,000元折算1日確定，有該刑事判決書可按（見本院
    卷第61頁至第76頁），且經本院調閱該卷宗核閱屬實，且亦
    為兩造所不爭（見不爭執事項㈢），應可採認。而本件被告
    對原告使用之詞語「因為妳是個混蛋」、「畜牲」等語，按
    社會普遍認知均有貶低人格之意涵，客觀上皆足使原告之社
    會評價受到貶損，顯已不法侵害原告之名譽權，且具有極高
    教育程度之被告主觀上對此自不得諉為不知。被告雖抗辯其
    係因原告有相關觸法行為，所以才對被告說系爭言論，然被
    告所為系爭言論與原告回答內容並無前後語意上關連性，而
    被告系爭言論內容上下文亦無夾敘任何原告工作、處事上具
    體違失情節等情（詳附表各編號所示），業經本院刑事庭11
    0年度簡上字第31號妨害名譽案件勘驗屬實，並有勘驗筆錄
    可稽（見本院刑事庭110年度簡上字第31號卷第263頁、第27
    8頁），從而，被告為系爭言論之目的並非就原告工作處事
    疏失所為之溝通、釐清，而係出於發洩個人情緒、刻意辱罵
    原告之動機，應堪認定。況縱被告主張原告涉有觸法行為屬
    實，被告亦應以和平理性之方式、循法律途徑處理此事，此
    與其本件所涉民法上名譽權之侵害行為，乃屬二事。據上，
    被告所為係故意不法侵害原告之名譽權，致原告受有精神上
    之痛苦，被告應負侵權行為損害賠償責任，是原告得請求被
    告賠償相當之慰撫金。
  ㈢再按因故意或過失，不法侵害他人之權利者，負損害賠償責
    任；不法侵害他人之身體、健康、名譽、自由、信用、隱私
    、貞操，或不法侵害其他人格法益而情節重大者，被害人雖
    非財產上之損害，亦得請求賠償相當之金額，此為民法第18
    4條第1項前段、第195條第1項前段定有明文。而原告主張其
    遭被告以系爭言論辱罵，被告侵害其名譽權，因此請求被告
    給付原告精神慰撫金為損害賠償，依前說明，自屬有據。本
    院審酌原告大學畢業、目前從事社工，月入約3萬元，需扶
    養5名子女，被告自陳為碩士畢業，目前沒有工作，無收入
    ，靠以前存款生活，需扶養雙親（見本院卷第139頁），暨
    兩造財產所得狀況（見本院限閱卷所附兩造之稅務電子閘門
    所得財產調件明細表），本院認原告請求被告賠償慰撫金5
    萬元要屬過高，應以1萬元為適當。
　㈣第按損害之發生或擴大，被害人與有過失者，法院得減輕賠
    償金額，或免除之，民法第217條第1項定有明文。過失相抵
    ，係指損害之發生或擴大，被害人與有過失而言；亦即被害
    人之過失行為與加害人之加害行為共同成立同一損害，或加
    害行為之損害發生後，因被害人之過失行為，致其損害擴大
    ，是必被害人有過失，方有過失相抵原則之適用（參照最高
    法院86年度台上字第341號裁判意旨）。被告雖辯稱：系爭
    言論是因為原告挑釁我，我才說的；「（問：當時原告如何
    挑釁你？）她用不屑的眼神還用臉故意想要靠近我，還有一
    些手部的舉動，就是用手在那邊揮類似要激我去打她的感覺
    ，還有嗆我說『你能拿我怎麼樣』，諸如以上。」等語（見本
    院卷第83頁、第129頁），惟原告於案發時、地，在多數人
    得以見聞之會議室內，並無當場挑釁被告等節，業據證人陳
    艾涓於他案審理時證述在卷（見本院刑事庭110年度簡上字
    第31號卷第161頁至第162頁），且原告於被告為系爭言論前
    ，並無對被告稱『你能拿我怎麼樣』等語，業據本院刑事庭11
    0年度簡上字第31號妨害名譽案件勘驗屬實，並有勘驗筆錄
    可稽（見本院刑事庭110年度簡上字第31號卷第260頁至第27
    8頁），互核相符。被告前揭主張，難認有據。準此，被告
    以前揭情事，請求依民法第217條第1項規定，請求減輕或免
    除損害賠償金額，誠屬無理，自不足取。
　㈤末按給付無確定期限者，債務人於債權人得請求給付時，經
    其催告而未為給付，自受催告時起，負遲延責任，其經債權
    人起訴而送達訴狀，或依督促程序送達支付命令，或為其他
    相類之行為者，與催告有同一之效力；遲延之債務，以支付
    金錢為標的者，債權人得請求依法定利率計算之遲延利息。
    但約定利率較高者，仍從其約定利率；應付利息之債務，其
    利率未經約定，亦無法律可據者，週年利率為百分之5，民
    法第229條第2項、第233條第1項、第203條分別定有明文。
    查原告依據民法侵權行為法律關係請求被告賠償其所受精神
    上損害，屬給付無確定期限，依前揭說明，原告主張以本件
    刑事附帶民事起訴狀繕本送達翌日即110年11月20日（見附
    民卷第11頁）起至清償日止，按週年利率5％計算之利息，即
    屬有據。
五、綜上所述，原告依據民法侵權行為法律關係，請求被告賠償
    1萬元，及自110年11月20日起至清償日止，按週年利率5％計
    算之利息，為有理由，應予准許。逾此部分之請求，則為無
    理由，而應予駁回。
六、本件原告勝訴部分係依小額程序所為被告敗訴之判決，依民
    事訴訟法第436條之20規定，應職權宣告假執行。並依同法
    第392條第2項規定，依職權為如被告預供擔保，得免為假執
    行之宣告。
七、又按當事人聲明之證據，法院應為調查。但就其聲明之證據
    中認為不必要者，不在此限，民事訴訟法第286條規定甚明
    。所謂不必要者，係指聲明之證據中，依當事人聲明之意旨
    與待證之事實，毫無關聯，或法院就某事項已得心證而當事
    人仍聲明關於該事項之證據方法等情形而言（最高法院92年
    度臺上字第2577號判決意旨參照）。被告請求①向臺東縣政
    府社會處函詢有關針對原告為相對人之臺東縣家暴中心第2
    類兒童少年保護案件所有原告涉犯強制猥褻男童、女童調查
    報告，及②向海山扶兒家園函調臺東縣政府109年10月20日府
    社字第1090219381號函之公文及所附筆錄，惟其調查上開證
    據之待證事實均為證明原告有其所指之觸法行為（見本院卷
    第42頁、第84頁），惟原告所聲請調查證據均無從據為其有
    利之認定，本院認其聲請，核無調查之必要，揆諸前揭規定
    ，本院自得不調查證據。此外，本件事證已臻明確，兩造其
    餘攻擊防禦方法及所提證據，核與本件判決所得心證及結果
    均不生影響，毋庸逐一論述，附此敘明。
八、本件係由本院刑事庭移送之附帶民事訴訟，依刑事訴訟法第
    504條第2項之規定，免納裁判費，又兩造均無就本件支出其
    他訴訟費用，爰不另為訴訟費用負擔之諭知，併予敘明。
中　　華　　民　　國　　111 　年　　9 　　月　　30　　日
                  臺東簡易庭　法  官　吳俐臻
上為正本係照原本作成。
如不服本判決，應於判決送達後20日內以違背法令為由，向本院
提出上訴狀（須表明原判決所違背之法令及具體內容，與依訴訟
資料可認為原判決有違背法令之具體事實並按他造當事人之人數
檢附繕本）。
中　　華　　民　　國　　111 　年　　10　　月　　4 　　日
                              書記官  王品涵
附表
編號 對話內容 出處頁數 1 （前略） 被告：…（聽不清）在FB的事情都知道了啦。 原告：知道又怎樣？這是事實阿。 被告：事實？妳是怎麼樣，妳了解事實嗎？妳       妳了解事實嗎？ 原告：你可以好好講話嗎？ 被告：我跟你沒什麼好好講話的。 原告：那就不要說了。 被告：「因為你是個混蛋」，沒關係等一下反       正，妳妹夫剛好是婦幼隊的，剛好你妹       夫會幫妳製作筆錄，沒關係婦幼隊會幫       妳做筆錄。 原告：他不是婦幼隊的。 （下略） 本院110年度簡上字第31號刑事簡易第二審卷第263頁。 2 （前略） 被告：去講也可以，因為剛好可以多一個偽證       證罪，好像性騷擾罪應該也沒辦法把妳       關進去嘛，妳幫我找10個20個應該就可       以了，還多一個偽證罪，搞不好就可以       了。 原告：好。 被告：還在那邊製造說什麼，地檢署不會亂傳       妳的事，因為不幫我作證所以怎樣，「       畜牲」。 原告：我確實不會再講你的事情。 （下略） 本院110年度簡上字第31號刑事簡易第二審卷第278頁。